【裁判字號】    90,重訴,41
【裁判日期】    970924
【裁判案由】    侵權行為損害賠償
【裁判全文】
臺灣高等法院民事判決                  90年度重訴字第41號
原      告    偉仲企業股份有限公司
法定代理人    曾萬俊
原      告    頂石股份有限公司
法定代理人    己○○
上 列 二人
共      同
訴訟代理人    馮志剛律師
              簡肇盈律師
被      告    羅時企業有限公司
兼  法  定
代  理  人    甲○○      住臺.
上 列 二人
共      同
訴訟代理人    史馨律師
複  代理人    林元祥律師
上列當事人間損害賠償事件，原告提起刑事附帶民事訴訟，由本
院刑事庭移送前來（89年度重附民更(三)字第3 號），本院於中華
民國97年9 月10日言詞辯論終結，判決如下：
    主      文
被告甲○○應給付原告偉仲企業股份有限公司新臺幣佰玖拾肆
萬肆仟佰柒拾伍元，及自民國八十四年一月十二日起至清償日
止，按週年利率百分之五計算之利息。
被告甲○○應給付原告頂石股份有限公司新臺幣柒佰捌拾萬伍
仟零拾貳元，及自民國八十四年一月十二日起至清償日止，按週
年利率百分之五計算之利息。
原告其餘之訴駁回。
訴訟費用由被告甲○○負擔百分之二十三，餘由原告偉仲企業股
份有限公司、頂石股份有限公司各負擔百分之二十八、百分之四
十九。
本判決第一、二項於原告偉仲企業股份有限公司、頂石股份有限
公司依序以新臺幣壹佰拾壹萬伍仟元、貳佰陸拾貳萬元為被告
甲○○供擔保後，得假執行。但被告甲○○如依序以新臺幣佰
玖拾肆萬肆仟佰柒拾伍元、柒佰捌拾萬伍仟零拾貳元為原告
偉仲企業股份有限公司、頂石股份有限公司預供擔保，得免為假
執行。
原告其餘假執行之聲請駁回。
    事實及理由
壹、程序方面：
一、原告偉仲企業股份有限公司（下稱偉仲公司）之法定代理人
    ，已由丙○○變更為曾萬俊，有公司變更登記事項卡在卷可
    稽，並由其具狀聲明承受訴訟，依民事訴訟法第170 條、第
    175條第1項規定，其聲明承受訴訟，並無不合，應予准許。
二、被告羅時企業有限公司（下稱羅時公司）於民國（下同）90
    年11月8 日經撤銷公司登記，依公司法第113 條準用同法第
    79條前段規定，應以全體股東為清算人。又被告羅時公司之
    法定代理人郭葉雲於訴訟中之87年11月21日死亡，被告羅時
    公司之全體股東兼郭葉雲之繼承人甲○○、戊○○、丁○○
    及楊小珍等共同推舉被告甲○○為清算人續行被告羅時公司
    之清算事務，有協議書附卷可憑，並由其具狀聲明承受訴訟
    ，依公司法第79條但書、第8 條第2 項、民事訴訟法第170
    條、第175 條第1 項規定，其聲明承受訴訟，並無不合，亦
    應予准許。
三、按訴狀送達後，原告不得將原訴變更或追加他訴，但請求之
    基礎事實同一者，不在此限，民事訴訟法第255 條第1 項第
    2 款定有明文。本件原告於83年4 月18日向本院提起附帶民
    事訴訟時係依侵權行為之法律關係向被告請求損害賠償（見
    本院附民卷第2 頁），嗣於83年11月7 日以附帶民事理由(一)
    狀追加依公司法第32條、第34條及民法第562 條、第563 條
    之規定為訴訟標的（見同上卷第4 頁），核均屬主張遭被告
    侵奪與客戶之買賣致受有損害，乃請求之基礎事實同一，應
    予准許。被告表示不同意，核非可取。
貳、實體方面：
一、原告主張：原告偉仲公司與頂石股份有限公司（下稱頂石公
    司）為家族性關係企業（以下合稱原告公司），並設於同一
    樓層，以經營製帽外銷為業務。被告甲○○任職原告公司業
    務經理期間（雖係登記為原告頂石公司經理，惟所負業務範
    圍包括全部原告公司），原應戮力舒解訂單至各代工戶，竟
    自79年間起，為圖不法之利益，利用職務之便，夥同原告公
    司已離職員工乙○○（原告前對乙○○提起背信等刑事訴訟
    ，經本院刑事庭以92年度重上更(五)字第19號判決乙○○無罪
    ，原告公司已於93年12月30日本院準備程序中撤回對乙○○
    之訴訟），竊取原告公司之樣品、材料、客戶往來信件及商
    業機密文件，供被告甲○○投資設立之被告羅時公司（登記
    負責人為甲○○之母郭葉雲）使用，被告甲○○並於與AQUA
    RIUS、SUNRIC等原告公司之客戶接洽業務時，故意報較高價
    格及較長之交貨期，並允諾較高之佣金，使上開客戶不願向
    原告公司購買，被告甲○○再將被告羅時公司介紹予上開客
    戶，而將上開客戶訂單轉至被告羅時公司，致原告公司之高
    開發費用為被告羅時公司所利用（被告甲○○所用方式為：
    客戶栗原公司〔SUNRIC〕為原告偉仲公司已有4、5年生意往
    來之客戶，被告甲○○及乙○○利用在原告公司任職期間，
    將栗原公司之電話、傳真號碼、地址、公司主要負責人、主
    要購買產品之情況、訂單匯3%佣金予MR.KURIHARA 之慣例、
    訂單需求及各型帽子之製作明細要求〔此次栗原公司擬訂購
    1,130 打帽子，西元1992年1 月10日交貨〕等資料，傳真予
    被告羅時公司之唐文瑾，囑唐文瑾於翌日撥打國際電話至日
    本栗原公司找MR.KURIHARA ，請精通日語之「潘老爹」向栗
    原公司訛稱：其為唐文瑾之配偶，栗原公司上開訂單被告羅
    時公司於西元1991年12月底即可出貨，被告羅時公司將先行
    打樣品，並促驗貨人員注意品質，及匯出5%至6%之佣金，惟
    不可讓原告偉仲公司知悉，被告甲○○再向栗原公司稱原告
    偉仲公司於西元1992年2 月底始能交貨，並推薦被告羅時公
    司，謂被告羅時公司之品質及交貨期皆優於原告偉仲公司，
    價格卻可低於原告偉仲公司，且可提供5%至6%佣金）。被告
    甲○○以原告公司之報價基礎再低美金0.05元之價格、較高
    之佣金，及原告公司無法如期交貨等條件，奪取原告公司之
    客戶，並令原告公司員工為異常之公休，顯有侵權行為及違
    反競業禁止義務之行為。而被告羅時公司嗣經與原告公司之
    客戶AQUARIUS、SUNRIC、PROSPEROUS、PIONEER 等成立之買
    賣契約，金額達美金864 萬6,285 元（偉仲公司美金335 萬
    1,555 元、頂石公司美金529 萬4,730 元〔以上均元以下四
    捨五入〕，各次買賣詳如附表一(1)、(2)、(3)、附表二）。以
    帽業界通常之3 成利潤及匯率26元（交易當時之匯率為28元
    ）計算，被告自原告偉仲公司、頂石公司所獲取之不法利益
    ，依序為新臺幣（以下未註記美金者均同）2,614 萬2,129
    元、4,129 萬8,894 元（依乙○○於80年9 月25日及81年4
    月8 日分別以原告公司信紙，書寫所安排之被告羅時公司訂
    單明細表，其中被告羅時公司80年至81年7 月12日之訂單計
    33張，「訂單明細表」第1 欄DATE為被告羅時公司向客戶接
    下訂單之日期；第2 欄P.O.NO為訂單編號，被告羅時公司係
    使用SC編號；第3 欄DESIGN NO 為帽子設計型式編號；第4
    欄CUSTOMERS STYLE NO為客戶型式號；第5 欄PRICE 係以美
    金為單位之銷售價格；第6 欄TERM為廠價，係被告羅時公司
    將訂單發予代工戶之新臺幣成本價格。依該訂單明細91010
    、91011 之訂單編號為例，美金1.65元乘以匯率26，再乘以
    1 打之銷售價格為514.8 元，而廠價即成本為1 打350 元，
    可見利潤已逾3 成。雖然財政部所核定營利事業所得額同業
    利潤標準之毛利率為21% ，惟仍應以3 成利潤計算始為允當
    ）。爰依民法第184 條、第185 條、第562 條、第563 條及
    公司法第32條、第34條之規定，求為命：(一)被告應連帶依序
    給付原告偉仲公司、頂石公司1,844 萬1,499 元、3,359 萬
    8,264 元（其餘各770 萬630 元，均已另案請求），及均自
    刑事附帶民事訴訟狀繕本送達之翌日起至清償日止，按週年
    利率5%計算之利息。(二)願供擔保請准宣告假執行。
二、被告則以：(一)原告公司之介入請求權已罹於2 個月時效。(二)
    被告甲○○於任職原告偉仲公司期間，經常加班，持有原告
    偉仲公司各項客戶往來信函、報價明細及生產成本分析等資
    料，放置於晚上上班之被告羅時公司，不足為奇。(三)被告羅
    時公司之負責人為郭葉雲，業務經理為林孫章及唐文瑾，被
    告甲○○僅為股東之一，從未將原告偉仲公司之新開模帽型
    交予乙○○。被告羅時公司已於90年11月8 日撤銷登記而不
    存在，負責人郭葉雲亦已死亡，被告甲○○並不清楚被告羅
    時公司存在期間交易之客戶、金額為何，相關資料亦無從覓
    尋，並否認有為原告公司報價較高之情事。(四)被告甲○○雖
    曾擔任原告公司之業務經理，惟業務上級尚有副總經理督導
    ，業務下級則有業務人員協助處理訂單，另有會計室人員查
    核報價，交貨日期係由廠務副總及廠長決定，被告甲○○無
    法擅自決定即回絕訂單。且被告甲○○係業務人員，職責為
    努力配合新客戶找尋合適之印花布廠，將細節談妥並排出交
    布時間，再與原告公司之廠務主管商談交期，乃因原告偉仲
    公司廠務洪廠長堅持照廠銷協議之交期排法，與業務不相干
    。其中栗原公司於80年10月間擬下單1,000 餘打予原告偉仲
    公司，要求於81年1 月10日交貨，而原告偉仲公司無法交貨
    ，係因下單至出貨不足90日，不符合洪廠長與業務間之協調
    。而原告偉仲公司於80年11、12月間因美方配額如無法於同
    年12月31日用完，將遭政府沒收，該段時間僅出美方之訂貨
    ，且須日夜趕貨，非美地區訂單均排在81年1 月底至2 月間
    出貨。(五)原告偉仲公司於80及81年間曾發生異常公休，乃因
    ：物料採購進廠時間與繡片、帽身合片進廠時間無法配合、
    廠務主管將臺灣工廠訂單挪至大陸生產而造成臺灣工廠工作
    無法銜接所致。(六)原告公司與被告羅時公司之客源重覆，乃
    商場競爭之結果，被告甲○○並無奪取原告公司客戶及成立
    買賣契約之事實，且原告公司之客戶，均在商場多年，不可
    能受騙，自不構成侵權行為。(七)原告公司未能提出被告羅時
    公司之出貨紀錄、收款紀錄及經客戶簽名之銷貨確認書（S/
    C ），無從證明被告羅時公司已與客戶成立買賣契約並出貨
    獲利。(八)乙○○習慣用橫格紙作業，純因方便而使用原告偉
    仲公司現有之橫格紙作為計算紙用，其中第5 欄PRICE 為擬
    向客戶提出之報價，客戶多數會殺價1 成至2 成；廠價第6
    欄為自行估價用，廠方會依未算入之細節或工程之難易度，
    而要求價格上之差異，多數要求加價而非減價，幅度約為估
    價之1 成至2 成；每張訂單都需付買方或採購人員佣金，習
    慣上約成交價之5%至10% 。國際貿易習慣上用信用狀交易，
    其間涉及雙方銀行之手續費2%（通常由賣方支付）、保險費
    2%及運費（一般為海運3%，若有延遲交貨，則為空運費10%
    ），當時紡織品配額費之公開買賣價約每打30元至60元，且
    臺灣地區之廠價多為廠邊交貨，即不含由工廠貨運車至基隆
    / 高雄碼頭之內陸費及海關之報關費用，此多由出貨之貿易
    商支付，約1%至2%。而紡織品拓展協會及國貿局於出貨後向
    出貨者收取拓展費約0.5%至1%，可見一般製帽業者於訂單順
    利出貨後真正之純利約為3%至5%（稅前），原告公司主張業
    績受有3 成利潤之損害，係屬所失利益之消極損害，依民法
    第216 條第2 項規定，原告公司應負舉證責任等語，資為抗
    辯。並答辯聲明：(一)原告之訴及假執行之聲請均駁回。(二)願
    供擔保請准宣告免為假執行。
三、本院依職權向臺灣臺北地方法院檢察署調閱被告甲○○、乙
    ○○背信等刑事案全卷。
四、兩造不爭執之事項：
  (一)原告公司為家族性之關係企業，以製帽外銷為業務，被告甲
    ○○於離職前，擔任原告公司之業務經理，並因侵占、背信
    罪，經本院刑事庭以89年度重上更(三)字第50號刑事判決判處
    有期徒刑6 月，如易科罰金，以銀元300 元折算1 日確定。
  (二)被告甲○○原係被告羅時公司之董事，於被告羅時公司之法
    定代理人郭葉雲死亡後，經被告羅時公司（於90年11月8 日
    撤銷公司登記）之全體股東共同推舉續行被告羅時公司之清
    算事務。
五、按民法第184 條所規定之侵權行為類型，均適用於自然人之
    侵權行為，被告羅時公司為法人自無適用之餘地。民法第18
    5 條規定之共同侵權行為，亦同。至於法人侵權行為，則須
    以其董事或其他有代表權人，因執行職務所加於他人之損害
    ，法人始依民法第28條之規定與行為人連帶負賠償之責任（
    最高法院95年度臺上字第338 號判決意旨參照）。本件原告
    主張被告羅時公司與被告甲○○對原告共同為侵權行為，依
    民法第184 條、第185 條規定，應與被告甲○○連帶負損害
    賠償責任云云，顯與上開實務見解有違，原告此部分之主張
    即屬無據，不應准許。
六、以下僅就原告對被告甲○○之各項主張為論述：
  (一)原告公司追加公司法第32條及民法第562 條、第563 條為訴
    訟標的，是否罹於時效？
  (二)被告甲○○是否以背信、業務侵占之侵權行為，奪取原告公
    司之客戶，並由被告羅時公司與該原屬原告公司之客戶成立
    買賣契約？原告公司請求被告甲○○負賠償責任，有無理由
    ？
  (三)原告公司若得對被告甲○○請求負賠償責任，則可請求若干
    金額？
  茲分述如下：
  (一)原告公司追加公司法第32條及民法第562 條、第563 條為訴
    訟標的，是否罹於時效？
  (1)原告公司主張：伊於81年11月6 日對被告甲○○提出業務侵
    占、竊盜、背信等告訴，並帶引員警至被告羅時公司搜索，
    扣押兩箱有關證物，嗣於81年11月27日聲請扣押被告之財產
    ，再於83年4 月18日提起本件附帶民事訴訟，因相關物證均
    存放於臺灣臺北地方法院檢察署，伊於82年4 月1 日聲請調
    閱扣押之證物，憑以細算損害賠償額度及範圍，始知悉被告
    甲○○違反競業禁止義務，而於83年11月7 日主張介入權之
    行使。被告甲○○則抗辯：原告公司自81年10月間開始竊聽
    被告甲○○之電話通話內容，81年11月6 日帶引員警至被告
    羅時公司搜索，並提出刑事告訴，足見原告公司早於81年10
    月間，至遲於同年11月6 日，即已得知上情，原告公司於83
    年11月7 日始以訴之追加方式主張行使介入權，其請求權已
    罹於2 個月時效而消滅。
  (2)按「經理人或代辦商，非得其商號之允許，不得為自己或第
    三人經營與其所辦理之同類事業，亦不得為同類事業公司無
    限責任之股東。」、「經理人或代辦商，有違反前條規定之
    行為時，其商號得請求因其行為所得之利益，作為損害賠償
    。前項請求權，自商號知有違反行為時起，經過2 個月或自
    行為時起，經過1 年不行使而消滅。」，民法第562 條、第
    563 條分別定有明文。又「公司經理人違反公司法第32條競
    業禁止之規定者，其所為之競業行為並非無效，但公司得依
    民法第563 條之規定請求經理人將因其競業行為所得之利益
    ，作為損害賠償」、「民法第197 條所謂知有損害，即知悉
    受有何項損害而言，至對於損害額則無認識之必要，故以後
    損害額變更而於請求權消滅時效之進行並無影響」（最高法
    院81年臺上字第1453號、49年臺上字第2652號判例意旨參照
    ）。經查，原告公司主張伊懷疑被告甲○○與乙○○共謀竊
    取原告公司之樣品、材料、客戶往來信件及商業機密文件，
    供被告甲○○投資設立之被告羅時公司使用，且故意對原告
    公司之客戶報較高價格及較長之交貨期，並允以較高之佣金
    ，使原告公司客戶訂單轉至被告羅時公司，致原告公司受有
    損害等情，已於81年11月6 日帶引員警至被告羅時公司搜索
    ，並對被告甲○○提出刑事告訴，則自斯時起原告公司應已
    知悉被告甲○○有違反競業禁止義務，致原告公司受有損害
    之事實，縱原告公司於82年4 月1 日聲請調閱扣押之證物，
    始細算損害賠償額度及範圍，惟對於上開介入權之請求權消
    滅時效之進行，並無影響，則原告公司迄83年11月7 日始追
    加主張行使介入權，顯已罹於2 個月時效。被告甲○○抗辯
    原告公司之介入權行使已罹於2 個月時效等語，堪可採取。
  (二)被告甲○○是否以背信、業務侵占之侵權行為，奪取原告公
    司之客戶，並由被告羅時公司與該原屬原告公司之客戶成立
    買賣契約？原告公司請求被告甲○○負賠償責任，有無理由
    ？
  (1)原告公司主張被告甲○○竊取、侵占原告公司之帽樣、客戶
    來往信函、報價明細、布料說明剪貼、生產成本分析、客戶
    資料、各型產品製作明細，於與原告公司之客戶接洽業務時
    ，故意報較高價格及較長之交貨期，使客戶不願向原告公司
    購買，被告甲○○再將被告羅時公司介紹予原屬原告公司之
    客戶，而將上開客戶之訂單轉至被告羅時公司，致原告公司
    之高開發費用遭被告羅時公司所利用。而嗣後被告羅時公司
    與原告公司之客戶成立之買賣契約，金額達美金864萬6,285
    元（偉仲公司美金335萬1,555元、頂石公司美金529萬4,730
    元）等事實，業據提出被告甲○○傳真予被告羅時公司員工
    唐文瑾之文件、客戶之訂單、報價單、客戶PIONEER 公司訂
    帽之製作明細要求、被告甲○○與乙○○及被告羅時公司人
    員電話通話之錄音帶、被告甲○○所書寫之客戶洽商紀錄及
    工作計劃表等為證，並有原告公司經帶引員警至被告羅時公
    司搜索扣得之原告偉仲公司球帽17頂、布料說明剪貼、生成
    本分析文書5 冊、客戶資料32冊、訂單資料36冊、被告羅時
    公司出具予客戶栗原公司之銷貨確認書（S/C）5紙等可資佐
    證。被告甲○○辯稱伊因晚間係在被告羅時公司上班，遂將
    上開原告公司之營業資料置於被告羅時公司云云，顯與常情
    有違而無足取。
  (2)上開5 紙被告羅時公司出具予客戶栗原公司之銷貨確認書（
    S/C ，見外放證物82、83），分別為西元1991年11月14日之
    91022 號、91023 號、91024 號，及西元1992年4 月28日之
    920510號、920511號，其中91022 號、920511號所出售之帽
    子型號為481003（PEPSI｜COLA），91023號所出售之帽子型
    號為481002（COSBY），91024號、920510號所出售之帽子型
    號為0000000（COSBY），與栗原公司傳真予原告偉仲公司再
    由被告甲○○傳真予被告羅時公司之訂單需求及製作帽子明
    細，及被告甲○○為原告偉仲公司報價予栗原公司之帽貨，
    均完全相同，且由被告甲○○為原告公司報價（每頂美金3.
    05元）與被告羅時公司及栗原公司成交之價格（每頂美金3
    元）比較，可見原告公司主張被告甲○○係以原告公司之報
    價基礎再低於美金0.05元之價格，取得原告公司客戶等情，
    應為可採。
  (3)被告甲○○於上開刑事案件已自承原告公司所提被告甲○○
    與乙○○、被告羅時公司職員唐文瑾電話通話錄音紀錄之內
    容屬實（見刑事案件偵查卷第75頁背面），核其內容（見同
    上卷第28頁至第44頁）涉及被告甲○○將原告偉仲公司生產
    之帽子及資料交予乙○○及被告羅時公司之人員，及仿製原
    告偉仲公司新型球帽等情節。另被告甲○○所製作之工作計
    劃表（見同上卷第130 頁），亦記載於81年10月22日拿取原
    告偉仲公司之帽樣，囑交代工戶生產，俾爭取栗原公司之訂
    單等情。被告甲○○為原告公司之業務經理，理應有依公司
    規定自行決定貨品價格向客戶報價及告知交貨期限之權限，
    其雖抗辯貨品價格係其上級所決定，而交貨日期係由原告公
    司廠務副總及廠長決定，伊無權擅自決定云云，惟未能舉證
    證明，所辯委無可採。
  (4)原告公司主張原告公司因訂單不足，業務量萎縮，致員工常
    須公休，並無不能配合客戶要求之交貨期限之情形，原告公
    司曾發單予冠毅公司、台帽、大易、冠華、萬源等帽廠，且
    客戶AQUARIUS公司於80年8 月14日來臺，與被告甲○○洽談
    購買帽子事宜，因款式、圖案及所使用布料複雜，臺灣其他
    製帽同業無法配合，原告公司猶開發布料及製作各圖案所需
    之各種換板，於同年8 月19日向客戶報價，應客戶需求自80
    年8 月14日至同年11月20日共打出20款不同布料不同圖案之
    樣品共計80頂，支出開發費用計5 萬元乙節，業據提出客戶
    洽商紀錄、報價單、AQUARIUS公司西元1992年12月1 日信件
    影本、原告偉仲公司80年至81年之公休表及公休申請單為證
    ，且衡情倘原告公司有已無配額足供買賣使用，或無法配合
    客戶要求之交貨期限交貨之情形，豈可能有公司員工常須公
    休或異常公休之情形。再者，一般公司若已無配額可供買賣
    使用，亦可接下訂單，再發單予其他公司，既可維繫客戶，
    亦可賺取其間之佣金。另依上開AQUARIUS公司西元1992年12
    月1 日信件影本記載：「他們1991年8 月派員至臺灣找若干
    帽廠，都表示無法接單，有的是因為找不到布商，有的是無
    法在客戶要求時間內交貨，．．．；偉仲公司很熱心協助我
    們找到合適的印花布商」（見外放證物3 ），倘原告偉仲公
    司已有無法配合交貨期之情形，自不可能再熱心協助客戶找
    合適之印花布商，並配合開發布料及製作各種圖案換板暨打
    出樣品，益徵被告甲○○確有以原告偉仲公司業務經理之名
    義，告訴客戶原告偉仲公司之交貨期甚慢，再將客戶訂單轉
    至被告羅時公司之情形。
  (5)原告公司主張原告公司與如附表所示客戶成立買賣契約，均
    給予3%之佣金，為被告甲○○所不否認，則被告甲○○允以
    各該客戶5%至6%之佣金，對各該客戶而言，自屬較優之交易
    條件，而有利於成交。
  (6)被告甲○○於向原告公司之客戶報價時，故意報以較高之價
    格，並將相關交易資料交予被告羅時公司，使其得以較低價
    格向該客戶爭取訂單；或由被告甲○○以原告公司無法配合
    客戶之要求交貨為由，介紹客戶向被告羅時公司訂貨。被告
    甲○○之上開行為，顯屬不法侵害原告公司之權利，致原告
    公司受有無法與各該客戶訂約銷售貨品而獲利之損害，依民
    法第184 條之規定，自應就原告公司所受之損害負賠償責任
    。又上開原屬原告公司客戶之栗原公司等客戶，經比較各項
    買賣條件（包括單價、交貨期及佣金）後，選擇向條件較優
    之被告羅時公司訂貨，核與交易常情無違，此與其等是否在
    商場多年不易受騙無涉。被告甲○○空稱原告公司與被告羅
    時公司之客源重覆，乃商場競爭之結果，伊無奪取原告公司
    客戶及成立買賣云云，無足採取。又原告公司之上開主張既
    屬可採，原告公司另主張被告甲○○應依公司法第34條之規
    定對原告公司負賠償責任部分，即無再予論述之必要。
  (三)原告公司既得對被告甲○○請求負賠償責任，則可請求若干
    金額？
  (1)茲就原告之請求，詳述如下：
  原告偉仲公司部分（客戶為其他公司）：
  1.如附表一(1)編號1、25 部分，業據原告偉仲公司提出信用狀
    （L/C ）為證，堪認被告羅時公司與各該客戶之買賣契約已
    成立，被告甲○○雖抗辯如附表一(1)編號1 部分並無出貨紀
    錄、編號25部分不清楚云云，然均不影響上開買賣契約之成
    立。
  2.如附表一(1)編號5、6、7、9、10、11、12、18、19、20、21
    、36、40、48部分，有原告偉仲公司提出之被告羅時公司出
    貨發票（INVOICE ）為證，堪認被告羅時公司與各該客戶之
    買賣契約已成立。被告甲○○雖抗辯原告偉仲公司未能提出
    被告羅時公司收款之紀錄云云，然應不影響上開買賣契約之
    成立。
  3.如附表一(1)編號28、33、35、38、50部分，被告甲○○並不
    爭執原告偉仲公司所提出由被告羅時公司書立之銷貨確認書
    （S/C）業經各該客戶簽名（countersign），僅抗辯無出貨
    紀錄云云，惟查，各該客戶已對被告羅時公司下單訂貨，而
    被告羅時公司提出之銷貨確認書並經各該客戶簽名，則買賣
    雙方之意思表示即屬合致而成立買賣契約，縱原告偉仲公司
    未能提出被告羅時公司之出貨紀錄，仍不影響各該買賣契約
    之成立。
  4.如附表一(1)編號2、8、23、24、30、32、34、37、44、46、
    51部分，原告偉仲公司已提出被告羅時公司書立之銷貨確認
    書（S/C ）為證，查各該客戶已對被告羅時公司下單訂貨，
    再經被告羅時公司提出銷貨確認書（S/C ），買賣雙方之意
    思表示即屬合致而成立買賣契約，縱各該銷貨確認書 （S/C
    ）未經客戶簽名（countersign ），仍不影響買賣契約之成
    立，被告甲○○執此抗辯，自無足取。
  5.如附表一(1)編號52、53、54、55、56、57、58、59、60、61
    、62、63、64、65、66、67、68、69、70、71、72、73、74
    、75、76、77部分，原告偉仲公司已提出被告羅時公司給工
    廠之訂貨單為證，堪認被告羅時公司因已與客戶成立買賣契
    約而轉向工廠下單訂貨，此部分原告偉仲公司之主張即屬有
    據。
  6.如附表一(1)編號4 部分僅有客戶LE SPORT之訂單；編號31、
    41、42、43部分僅有客戶POWER 之訂單；編號45部分僅有客
    戶SCORE 之訂單；編號78部分僅有客戶PIONEER 之採購單，
    均未能證明被告羅時公司與各該客戶已成立買賣契約，應予
    剔除。
  7.如附表一(1)編號3、47 部分，原告偉仲公司雖提出信用狀（
    L/C ）為證，惟查前者無受益人、後者無開狀人之記載，難
    認各該買賣契約已成立，均應予剔除。
  8.如附表一(1)編號13、14、15部分均與編號8 為同一筆買賣契
    約，應予剔除。
  9.如附表一(1)編號29部分與編號28為同一筆買賣契約，應予剔
    除。
  10.如附表一(1)編號39部分與編號37為同一筆買賣契約，應予
     剔除。
  11.如附表一(1)號49部分與編號47為同一筆買賣契約，應予剔
     除。
  12.如附表一(1)編號16、17部分，原告偉仲公司未能提出任何
     單據以實其說，應予剔除。
  13.如附表一(1)編號26、27部分，原告偉仲公司雖提出銷貨確
     認書（s/c ）為證，惟所提出者尚有缺頁而不完整，應予
     剔除。
  14.小結，原告偉仲公司主張此部分遭被告甲○○侵奪之買賣
     金額美金312 萬1,636 元，經扣除其中編號3、4、13、14
     、15、16、17、26、27、29、31、39、41、42、43、45、
     47 、49、78部分合計美金149 萬2,944元後為美金162 萬
     8,694 元。
     原告偉仲公司部分（客戶為PROSPEROUS公司）：
  1.如附表一(2)編號1、3、4、5、6、7、8、9、10、11、12、13
    、14部分，原告偉仲公司已提出被告羅時公司給工廠之訂貨
    單為證，堪認被告羅時公司因已與客戶成立買賣契約而向工
    廠下單訂貨，並不因各該訂貨單未經被告羅時公司簽章，即
    謂被告羅時公司與各該客戶之買賣契約未成立。被告甲○○
    抗辯除如附表一(2)編號3、4、14部分外，其餘訂貨單被告羅
    時公司均未簽章，且均無出貨紀錄云云，無足採據。
  2.如附表一(2)編號2 部分，原告偉仲公司未能提出任何單據以
    實其說，應予剔除。
  3.小結，原告偉仲公司主張此部分遭被告甲○○侵奪之買賣金
    額美金18萬8,236元，經扣除其中編號2部分美金6萬6,488元
    後為美金12萬1,748 元。
  原告偉仲公司部分（客戶為SUNRIC公司）：
  1.如附表一(3)編號1、2、3 部分，被告甲○○不爭執原告偉仲
    公司提出之銷貨確認書（S/C）有各該客戶簽名（countersi
    gn），僅抗辯無出貨紀錄云云，惟查，各該客戶已對被告羅
    時公司下單訂貨，被告羅時公司提出之銷貨確認書（S/C ）
    並經客戶簽名（countersign ），買賣雙方之意思表示即屬
    合致而成立買賣契約，縱原告偉仲公司未能提出被告羅時公
    司之出貨紀錄，仍不影響各該買賣契約之成立。
  2.如附表一(3)編號4、5部分，原告偉仲公司已提出被告羅時公
    司之銷貨確認書（S/C ）為證，查各該客戶已對被告羅時公
    司下單訂貨，再經被告羅時公司提出銷貨確認書（S/C ），
    買賣雙方之意思表示即屬合致而成立買賣契約，縱該銷貨確
    認書（S/C ）未經各該客戶簽名（countersign ），仍不影
    響買賣契約之成立，被告甲○○執此抗辯，自無足取。
  3.小結，原告偉仲公司主張此部分遭被告甲○○侵奪之買賣金
    額為美金4 萬1,683 元，應屬可採。
  4.綜上，原告偉仲公司遭被告甲○○侵奪之買賣總金額為美金
    179 萬2,125 元。
  原告頂石公司部分（客戶為PIONEER公司）：
  1.如附表二編號1、7、11、19、20部分，業據原告頂石公司提
    出信用狀（L/C ）為證，堪認被告羅時公司與各該客戶之買
    賣契約已成立，被告甲○○以無出貨紀錄抗辯，尚無足取。
  2.如附表二編號2、9、10、12部分，原告頂石公司已提出被告
    羅時公司之銷貨確認書（S/C ）為證，查各該客戶已對被告
    羅時公司下單訂貨，再經被告羅時公司提出銷貨確認書（S/
    C ），買賣雙方之意思表示即屬合致而成立買賣契約，縱各
    該銷貨確認書（S/C ）未經客戶簽名（countersign ），仍
    不影響買賣契約之成立，被告甲○○執此抗辯，自無足取。
  3.如附表二編號8 部分，原告頂石公司僅提出客戶之訂單，惟
    既為被告甲○○所否認，尚無從證明該筆買賣契約已成立。
  4.如附表二編號13部分與編號10為同一筆買賣契約，應予剔除
    。
  5.如附表二編號3、4、5、6、14、15、16、17、18部分，原告
    頂石公司雖提出信用狀（L/C ）為證，惟查該信用狀（L/C）
    並無開狀人、受益人之記載，難認買賣契約已成立，均應予
    剔除。
  6.綜上，原告頂石公司主張遭被告甲○○侵奪之買賣金額美金
    529 萬4,730 元，經扣除其中編號3、4、5、6、8、13、14
    、15、16、17、18部分合計美金220 萬7,943元後為美金308
    萬6,787 元。
  (3)原告公司主張應依被告甲○○所侵奪買賣金額之3 成計算其
    損害金額，無非以乙○○在原告公司信紙書寫所安排之被告
    羅時公司訂單明細表為計算依據，惟查該乙○○個人書寫之
    內容，尚無從證明即為原告公司因遭被告甲○○侵奪客戶所
    受之損害；而被告甲○○抗辯一般製帽業者之獲利為3%至5%
    ，亦乏所據。本院經向財政部賦稅署查詢財政部80年度及81
    年度之布帽製造業同業利潤標準，經該署以94年4 月11日台
    稅一發字第09400157320 號函檢送之80年度及81年度布帽製
    造業同業營利事業所得額同業利潤標準，布帽業之毛利率為
    23%、費用率為11%、純利率為12%，本院認以該純利率12%計
    算原告公司之損害，始為公允。
  (4)被告甲○○不法侵奪原告公司客戶與各該客戶成立買賣之金
    額，原告偉仲公司為美金179 萬2,125 元、原告頂石公司為
    美金308 萬6,787 元，以匯率26元計算，折合新臺幣依序為
    4,659 萬5,250 元、8,025 萬6,462 元，依上開純利率12%
    計算，原告偉仲公司、頂石公司受損害之金額依序為559 萬
    1,430 元、963 萬775 元。茲因原告偉仲公司、頂石公司分
    別主張其全部損害金額為2,614萬2,129元、4,129萬8,894元
    ，在本件僅分別請求其中1,844萬1,499元、3,359萬8,264元
    ，其餘各770 萬630 元另案請求（本院87年度重上更(一)字第
    38號），是依其等在本件與另案請求之金額比例計算，原告
    偉仲公司、頂石公司依序各得請求之金額為394 萬4,375 元
    （計算方式：5,591,430×18,441,499/26,142,129＝3,944,
    375）、783萬5,012元（計算方式：9,630,775×33,598,264
    /41,298,894＝7,835,012），原告逾此範圍之請求，於法無
    據，不應准許。
六、綜上所述，原告偉仲公司、頂石公司依侵權行為之法律關係
    ，請求被告甲○○應依序給付394萬4,375元、783萬5,012元
    ，及均自附帶民事訴訟狀繕本送達之翌日即84年1 月12日起
    至清償日止，按週年利率5%計算之利息部分，應予准許；至
    原告超過上開部分之請求，即不應准許。上開應准許部分，
    兩造分別陳明願供擔保請准宣告假執行及免為假執行，核無
    不合，爰分別酌定相當擔保金額予以准許。至原告敗訴部分
    其假執行之聲請已失所附麗，應併予駁回。
七、本案事證已臻明確，兩造其餘主張陳述及所提之證據，經本
    院審酌後，與判決之論斷不生影響，爰不逐一論駁。
據上論結，本件原告之訴為一部有理由，一部無理由，依民事訴
訟法第79條、第85條第1 項但書、第390 條第2 項，第392 條第
2 項，判決如主文。
中    華    民    國    97    年    9     月    24    日
                    民事第十二庭
                        審判長法  官  陳駿璧
                              法  官  陳邦豪
                              法  官  王麗莉
正本係照原本作成。
如不服本判決，應於收受送達後20日內向本院提出上訴書狀，其
未表明上訴理由者，應於提出上訴後20日內向本院補提理由書狀
（均須按他造當事人之人數附繕本）上訴時應提出委任律師或具
有律師資格之人之委任狀；委任有律師資格者，另應附具律師資
格證書及釋明委任人與受任人有民事訴訟法第466 條之1 第1 項
但書或第2 項（詳附註）所定關係之釋明文書影本。
中    華    民    國    97    年    9     月    25    日
                              書記官  劉美垣
附註：
民事訴訟法第466條之1（第1項、第2項）：
對於第二審判決上訴，上訴人應委任律師為訴訟代理人。但上訴
人或其他法定代理人具有律師資格者，不在此限。
上訴人之配偶、三親等內之血親、二親等內之姻親，或上訴人為
法人、中央或地方機關時，其所屬專任人員具有律師資格並經法
院認為適當者，亦得為第三審訴訟代理人。


司法院資訊處製作；財團法人民間司法改革基金會備份。
